臺灣高等法院高雄分院刑事判決
上　訴　人　臺灣高雄地方法院檢察署檢察官
被　　　告　甲○○
選任辯護人　蔡瑜真　律師
上列上訴人因被告妨害自由等案件，不服臺灣高雄地方法院93
年度易字第947 號中華民國93年10月26日第一審判決（起訴
案號：臺灣高雄地方法院檢察署93年度偵字第6099號），提起上
訴，本院判決如下：
    主  文
原判決撤銷。
甲○○以強暴、脅迫妨害人行使權利，處有期徒刑肆月，如易科
罰金，以佰元折算壹日；又以加害生命之事，恐嚇他人致生危
害於安全，處有期徒刑月，如易科罰金，以佰元折算壹日，
未扣案之柺杖鎖壹支沒收；應執行有期徒刑陸月，如易科罰金，
以佰元折算壹日，未扣案之柺杖鎖壹支沒收。
    事  實
一、甲○○與乙○原係夫妻關係，雙方業已離婚分居10餘年，然
    甲○○平日仍對乙○糾纏不清，緣乙○在高雄縣鳥松鄉○○
    村○○路橫巷330 號旁經營「寒梅檳榔攤」，甲○○平日偶
    爾會前往寒梅檳榔攤消費，然雙方每次見面經常因細故發生
    口角不歡而散。於民國93年2 月26日下午6 時許，甲○○再
    次前往寒梅檳榔攤消費，並要求乙○做一些下酒菜，甲○○
    則自行拿取店內之高粱酒飲用，時至晚間10時10分許，乙○
    以關店休息為由向甲○○收取酒菜錢，甲○○付款後便對乙
    ○表示有事要與之商談，然卻遭乙○態度冷淡回應說：「我
    們沒什麼話好說，我要回家休息」等語婉拒甲○○之要求，
    並由乙○之男性友人林添源駕駛乙○所有車牌號碼ＹＺ1913
    5 號自用小客車欲搭載乙○回家。乙○於結束營業後，隨即
    搭乘由林添源駕駛之前揭小客車離去，甲○○見狀一時妒火
    中燒，再加上先前乙○對其態度冷淡不佳，遂出於妨害他人
    行使權利之接續犯意，駕駛車牌號碼ＺＭ14353 號銀色箱型
    車，驅車尾隨於2 人之後，欲攔截乙○、林添源下車，林添
    源駕駛上開自用小客車行經高雄市立殯儀館大門前時，甲○
    ○則駕駛前揭箱型車旋由後方超車將林添源、乙○所乘坐之
    自用小客車攔截下來，林添源、乙○2 人不欲理會甲○○，
    便倒車迴轉掉頭離開，然甲○○並未就此作罷，仍驅車繼續
    追逐在後，沿途一直追至本館路橫巷時，甲○○復出於毀損
    之故意，超車至前揭自用小客車右側予以側面撞擊，林添源
    見狀隨即緊急煞車，導致前揭自用小客車打滑橫置在本館路
    橫巷20號前，此時甲○○見狀仍未作罷，復再駕駛上開箱型
    車倒退並加速正面衝撞自用小客車之右側（起訴書贅載駕駛
    座），在此情況危急之際，林添源及乙○旋即由另側駕駛座
    車門下車，甲○○復倒車約10公尺，再次衝撞自用小客車右
    側，造成右側車身凹損，足以生損害於乙○後，甲○○見林
    添源及乙○業已下車，即自前揭箱型車內持其所有長約60公
    分之柺杖鎖下車，走向林添源及乙○，此時林添源欲持行動
    電話報警處理，甲○○見狀為免事端擴大乃掉頭準備離去，
    在離開前另行出於恐嚇之犯意，對林添源及乙○叫囂稱：「
    要叫兄弟來殺乙○」等語重複3 次，致使乙○、林添源均心
    生畏懼。
二、案經被害人乙○訴請高雄縣政府警察局仁武分局移送臺灣高
    雄地方法院檢察署檢察官偵查起訴。
    理  由
一、訊據被告甲○○坦承有於右揭時、地駕駛車牌號碼ＺＭ─
    4353號自用小客車尾隨林添源所駕駛車牌號碼ＹＺ─9135號
    自用小客車，並在高雄縣鳥松鄉○○村○○路橫巷20號前發
    生相撞，致使林添源所駕駛上開自用小客車右側車門受損等
    事實不諱，然矢口否認有何強制、毀損及恐嚇之犯行，辯稱
    ：因告訴人乙○於93年2 月25五日打電話對我同居人桂梅君
    恐嚇辱罵，所以才於隔日下班後約乙○的弟弟鄭福鐘到寒梅
    檳榔攤與乙○相談此事，等到檳榔攤打烊事情並沒有說清楚
    ，所以才跟著乙○的車，希望將事情談清楚，並沒有要以強
    暴、脅迫之手段妨害他人行使權利之意思，第1 次撞擊是因
    為林添源駕車夾剪被告所肇致，並非蓄意撞擊林添源所駕之
    車，而第2 次撞擊是因為林添源打電話要叫人來，我慌忙中
    急於離去打錯檔過失所造成，我下車查看時，因心中害怕才
    持柺杖鎖自我防衛，並無出言恐嚇乙○等語。
二、經查：
（一）被告有右揭強行將告訴人之汽車攔下，妨害其行駛汽車之
      權利之事實，業據告訴人乙○先後指訴甚詳，核與證人林
      添源證述之情節相符，告訴人乙○於警詢時陳稱：於93年
      2 月26日晚上6 點左右，被告來我所開設之寒梅檳榔攤，
      叫我煮菜給被告配酒，然後便自行拿酒起來喝，於晚上10
      點10分我要關門休息時，我便向被告收取酒菜錢，被告付
      完錢後說有話跟我說，我回答沒有什麼話好說，我便關門
      與林添源開車往高雄市立殯儀館方向離去，在高雄市立殯
      儀館前遭被告駕車由後超車將我攔截下來，我便掉頭離去
      等語（見偵查卷第4 頁），於原審審理時結證稱：被告從
      右手邊超車後，車就擋在我們車前，我們就迴轉，被告就
      一直追我們等語（見原審卷第84頁），而證人林添源於警
      詢時證稱：那天我開乙○的車載乙○下班回家，行經高雄
      市殯儀館大門前時突然有1 輛車超到我所駕駛的車前將我
      攔下來，我便倒車掉頭就走等語（見偵查卷第7 頁），復
      於偵查中結證稱：被告從前面要擋我，我不理被告，就倒
      車返轉，被告就追上來等語（見偵查卷第21頁背面、第30
      頁背面），且被告於偵查中亦坦承：我要找乙○談事，即
      上前超車擋他等語（見偵查卷第31頁背面），被告於本院
      審理時坦承：案發時我車與乙○之車擦撞，乙○與林添源
      均從駕駛座下車等語（見本院卷第47頁），可見依告訴人
      乙○及證人林添源及被告上開所述，被告有駕車自後超車
      擋在其車前，妨害林添源駕車向前行駛之權利。而「按刑
      法第304 條之強暴、脅迫，祇以所用之強脅手段足以妨害
      他人行使權利，或足使他人行無義務之事為已足，並非以
      被害人之自由完全受其壓制為必要。如果上訴人僱工挑取
      積沙，所使用之工具卻為被告強行取走，縱令雙方並無爭
      吵，而其攜走工具，既足以妨害他人工作之進行，要亦不
      得謂非該條之強暴、脅迫行為。」有最高法院28年上字第
      3650號判例可參照。因此本件被告駕車自後超車擋在林添
      源所駕汽車之車前，使得林添源無法繼續前行，妨害林添
      源駕車向前行駛之權利甚明。
（二）告訴人乙○於警詢時陳稱：被告一直追到本館路橫巷時，
      被告先撞車子後方，致使車子打橫在本館路橫巷20號前，
      被告便連續撞擊車子右側2 次，撞擊1 次後又倒車再撞擊
      1 次，此時我與林添源便由駕駛座離開車子，被告便下車
      拿柺杖鎖要過來打我，我便躲在林添源後方，被告便作罷
      沒有打下來，被告便說「要叫兄弟來殺我」，這句話被告
      重複說2 、3 次後，就駕車離去，我便打電話報警處理等
      語（見偵查卷第4 頁背面），復於原審審理時結證稱：被
      告一直追我們，到1條橫巷，第1 次被告用車頭撞我們車
      子的右側，我們車子就打橫，然後又再倒車撞2 次，都是
      用車頭撞，我們就停下來，林添源先下車，因為右車門沒
      有辦法開，所以我就從左側門下車，被告下車時手拿柺杖
      鎖，用布包著，布掉下來我有看到柺杖鎖，被告有說要叫
      人把我殺死等語（見原審卷第84頁、第85頁、第91頁）；
      而證人林添源於警詢時證稱：在本館路橫巷路段中遭被告
      先擦撞車尾，我車便打橫在路上，被告又撞擊車子右側，
      我與乙○才由司機座方向下車，我們都下車後被告便倒車
      約10公尺再次衝撞右側，衝撞完後被告便下車手拿1 支車
      鎖長度約60公分左右向我們走來，被告見我在打電話報警
      時便掉頭就走，離開時又說「要叫兄弟來將乙○殺死」，
      連續說3 次等語（見偵查卷第7 頁背面），復於偵查中結
      證稱：被告在後面追，超車從右邊車中間撞下去，倒車又
      撞了2 、3 下，被撞時我未下車，第3 下我才下車，乙○
      那邊車門無法開門，就從我那邊下車，被告下來就持鎖頭
      用1 塊布包住，恐嚇我說要叫兄弟來殺我們，我有叫大華
      派出所警員來，但無接通等語（見偵查卷第21頁背面、第
      23 頁 背面、第31頁），再於原審審理時結證稱：開到本
      館路橫巷被告從後面撞我們，我們就變成打橫，被告再倒
      車撞我們2 次，被告撞完後拿柺杖鎖下車，還對我們兩個
      說要殺我們，被告是用右手夾在後面，有用一塊布包著，
      因為柺杖鎖比布還長有漏出來等語（見原審卷第93頁、第
      94頁、第100 頁），雖告訴人乙○及證人林添源先後就被
      告第1 次究係從何處撞擊渠等所駕駛之自用小客車，且就
      被告所恐嚇之對象為何人，其2 人先後之所述，均有所不
      一，但被告亦自承：「我確實有開車追趕乙○之車輛，希
      望找乙○談事，我下車時確實有拿拐杖鎖」等語（見偵查
      卷第2 頁背面），又依證人徐福祥所製作之勘驗報告（見
      偵查卷第15頁）所載：「現場勘驗結果，該部紅色自小客
      車（ＹＺ19135）車 尾並未遭撞擊，只有車身右側部分（
      前後門）遭撞擊凹陷，幾次無法研判，現場並遺留兩道煞
      車痕」及車損照片（見偵查卷第11頁）所示，告訴人乙○
      所有之自用小客車右側車身確有遭被告所駕駛之自用小客
      車撞擊後，造成凹損之情形，有車損照片1 幀可稽（見偵
      查卷第12頁），且為被告所不否認，何況被告亦自承於60
      年間已考取汽車駕駛執照，足見其駕駛經驗豐富，其又供
      稱：駕駛自排車，停車之初係排入Ｐ檔等語，假若被告確
      欲倒車離開現場，只需將檔為排入Ｐ檔，且Ｐ檔與Ｒ檔係
      比鄰而居，而與前進之Ｄ檔中間隔著Ｒ檔及Ｎ檔，豈有打
      錯檔之可能。何況告訴人於原審審理時結證稱：我車與甲
      ○○車相距十幾公尺等語（見原審卷第86頁），核與證人
      林添源於原審結證稱：兩台車撞完後，距離差不多15公尺
      等語（見原審卷第99頁）相符，可見2 車距離既有10幾公
      尺之遠，果真被告入錯檔，應可於衝撞告訴人車輛前及時
      煞停，實無可能撞擊告訴人，由此足見被告確有停車後再
      次往前追撞，藉以毀損告訴人汽車之舉，因此被告辯稱慌
      忙中打錯檔撞擊所造成等語，應係卸責之詞，不足採信。
      此外，並有案發現場照片6 幀、修復單4 紙、車損照片15
      幀、高雄縣政府警察局仁武分局車禍處理登記簿及道路交
      通事故調查報告表各1 份在卷可憑。
（三）告訴人於原審審理時結證稱：發生這件事之前並沒有打電
      話去甲○○的家，當天打電話給我弟弟鄭福鐘是要問我母
      親回來了沒有，並不是叫鄭福鐘不要來等語（見原審卷第
      83頁、第88頁），與證人桂梅君、潘崑宏於原審審理時所
      結證之情節不符，且告訴人乙○所有之電話（07）000000
      0 於93年2 月25日上午8 時50分32秒至52分39秒，確有與
      被告住處電話（07）0000000 0通聯之紀錄，有上開電話
      （07）0000000 於93年2 月25日當日之通聯紀錄1 份附卷
      可稽（見原審卷第56頁），足見告訴人上開所述顯與事實
      並不相符。又證人林添源於原審審理時證稱：當天案發後
      我都沒有打電話等語（見原審卷第97頁），亦與諸證人林
      添源所使用之行動電話門號0000000000號於93年2 月26日
      案發後（即晚間10時12分至10時14分）之通聯紀錄所示（
      見原審卷第44頁、第47頁），尚有撥打電話（07）000000
      0 、（07）0000000 之通聯紀錄，是證人林添源上開所述
      亦與事實不符，顯見告訴人及證人林添源2 人就案發之原
      因及案發之情形多所隱瞞。但無論被告於案發當日至告訴
      人經營之「寒梅檳榔攤」之目的為何，被告確實有開車擋
      車之事實無誤，之後被告下車，猶以右手拿柺杖鎖夾在後
      面，有用1 塊布包著，可見被告此舉係有備而來，否則怎
      可能隨時可取得該包裹柺杖鎖之布條，在此夜深人靜之時
      地，被告此舉將致使告訴人心生畏懼甚明。
（四）被告雖否認駕車離去前曾出言恐嚇告訴人、證人林添源：
      「要叫兄弟來殺乙○」等語，且重複3 次，致使乙○心生
      畏懼等情，然此事實，業據告訴人於原審審理時結證甚詳
      （見原審卷第85頁），核與證人林添源於原審審理時結證
      之情節相符（見原審卷第94頁），被告係見證人林添源欲
      以行動電話報警處理，為免事端擴大乃掉頭準備離去，因
      此其離去前之心情甚為氣憤，可想而知，因此告訴人指訴
      被告對其及林添源叫囂稱：「要叫兄弟來殺乙○」等語重
      複3次，並非空穴來風。
（五）綜上所述，足見被告所辯，顯係卸責之詞，不足採信。本
      件事證明確，被告妨害人行使權利、毀損、恐嚇等犯行，
      均堪認定。
三、核被告甲○○所為，係犯刑法第304 條第1 項之強制罪、第
    354 條之毀損罪及第305 條之恐嚇危害安全罪。被告所犯強
    制罪與毀損罪間，有方法結果之牽連關係，應從一重之強制
    罪處斷，並與所犯之恐嚇危害安全罪間，犯意各別，所犯罪
    名互異，應予分論併罰。被告所犯之恐嚇危害安全罪，係以
    一恐嚇行為同時侵害告訴人及證人林添源2 人不同之法益，
    為同種之想像競合犯，應僅論以一恐嚇危害安全罪。
四、原審未予詳查，遽為被告無罪之判決，尚有未洽。檢察官上
    訴意旨，執此指摘原判決不當，為有理由，自應由本院將原
    判決予以撤銷改判。爰審酌被告素行良好，並無前科，其與
    告訴人曾是夫妻關係，所造成之損害，及其犯後態度等一切
    情狀，分別量處強制罪部分有期徒刑4 月，恐嚇罪部分有期
    徒刑3 月，並定應執行刑為有期徒刑6 月，併分別諭知徒刑
    如易科罰金之折算標準。又被告所有，供其犯恐嚇罪所用之
    柺杖鎖1 支，雖未扣案，然不能證明業已滅失，爰依刑法第
    38條第1項第2款之規定，併宣告沒收。
據上論斷，應依刑事訴訟法第369 條第1 項前段、第364 條、第
299 條第1 項前段，刑法第304 條第1 項、第354 條、第305 條
、第55條、第41條第1 項前段、第51條第5 款、第38條第1 項第
2 款，罰金罰鍰提高標準條例第1 項前段、第2 條，判決如主文
。
本案經檢察官林應華到庭執行職務。
中　　華　　民　　國　　94　　年 　1 　　月　   12　　日
                  刑事第二庭    審判長法 官  林正雄
                                      法 官  陳啟照
                                      法 官  黃壽燕
以上正本證明與原本無異。
本判決不得上訴。
                                     書記官  黃一秋
中　　華　　民　　國　　94　　年   1   　月 　　13  　日
附錄本件判決論罪科刑法條：
中華民國刑法第304條
(強制罪)
  以強暴、脅迫使人行無義務之事或妨害人行使權利者，處3 年
  以下有期徒刑、拘役或300 元以下罰金。
  前項之未遂犯罰之。
中華民國刑法第305 條
(恐嚇危害安全罪)
  以加害生命、身體、自由、名譽、財產之事，恐嚇他人致生危
  害於安全者，處 2年以下有期徒刑、拘役或 300元以下罰金。
中華民國刑法第 354條
  毀棄、損壞前2 條以外之他人之物或致令不堪用，足以生損害
  於公眾或他人者，處2 年以下有期徒刑、拘役或500 元以下罰
  金。
